臺灣臺中地方法院刑事判決　　　　　　100年度交訴字第334號
公　訴　人　臺灣臺中地方法院檢察署檢察官
被　　　告　李宥儒
上列被告因業務過失致死案件，經檢察官提起公訴（100 年度偵
字第16129 號），被告於準備程序中就被訴事實為有罪之陳述，
經告知簡式審判程序之旨，並聽取公訴人、被告之意見後，由本
院合議庭裁定由受命法官獨任進行簡式審判程序，判決如下：
    主    文
李宥儒犯業務過失致人於死罪，處有期徒刑陸月，如易科罰金，
以新臺幣壹仟元折算壹日。
    犯罪事實
一、李宥儒平日係以販賣冰品為業，並駕駛自用小貨車將冰品運
    送至顧客指定之處所，故駕駛為其附隨業務。於民國（下同
    ）100年7月6日晚間，李宥儒駕駛車牌號碼D0-2080號自用小
    貨車外出送貨，沿臺中市○區○○路由東往西方向行駛，嗣
    於同日晚間9時5分許，行抵建成路1824號前方時，將車輛停
    在該處路邊，打開駕駛座車門準備下車之際，本應注意汽車
    臨時停車或停車，駕駛人開啟或關閉車門時，應注意行人、
    其他車輛，並讓其先行，而依當時天候為晴、光線為夜間有
    照明設備、視距良好，並無不能注意之情事，竟疏未持續注
    意，適薛君正騎乘車牌號碼JGG-572 號普通重型機車，沿前
    開路段同方向行駛至該處時，閃避不及而撞上李宥儒之前開
    車輛左前車門，當場人車倒地，受有「頭部外傷、創傷性左
    側額葉、顳葉、頂葉硬腦膜下出血併蜘蛛網膜下腔出血、左
    側顱內出血」等頭部傷害。經送醫救治後，於100 年7 月7
    日上午5 時27分許，因頭部外傷致顱腦損傷而不治死亡。李
    宥儒於犯罪後，在有偵查犯罪職權之員警或公務員知悉其犯
    罪之前，即在臺中市政府交通警察大隊第三分隊第三分局警
    員陳木森據報趕至現場處理時，主動向警員陳木森供承本案
    犯行而接受裁判。
二、案經李宥儒自首及薛君正之女薛曉蕙訴請臺中市政府警察局
    第三分局報告臺灣臺中地方法院檢察署檢察官偵查起訴。
    理    由
一、本案被告李宥儒所犯，非死刑、無期徒刑、最輕本刑為3 年
    以上有期徒刑之罪，或高等法院管轄第一審之案件，被告於
    準備程序中，就前揭被訴事實為有罪之陳述，經受命法官告
    以簡式審判程序之旨，並聽取被告及公訴人之意見後，本院
    認無不得或不宜改依簡式審判程序進行之處，爰依刑事訴訟
    法第273 條之1 第1 項、第284 條之1 規定，經合議庭評議
    後，裁定本案由受命法官獨任進行簡式審判程序，是本案之
    證據調查，依刑事訴訟法第273 條之2 規定，不受同法第15
    9 條第1 項、第161 條之2 、第161 條之3 、第163 條之1
    及第164 條至170 條規定之限制，合先敘明。
二、上開犯罪事實，業經被告於警詢、偵訊、本院審理中坦承不
    諱（見相卷第7-10、31、32頁，本院卷第15、20頁）；核與
    證人即告訴人薛曉蕙（薛君正之女）於警詢、偵訊中證述之
    內容大致相符（見相卷第11-13 、32頁）；並有道路交通事
    故現場圖、道路交通事故調查報告表（一）、（二）、現場
    照片、衛生署臺中醫院診斷證明書在卷可稽（見相卷第15-2
    9 頁）；且被害人薛君正因本件車禍受傷死亡，亦經臺灣臺
    中地方法院檢察署檢察官督同檢驗員相驗屬實，製有勘（相
    ）驗筆錄、照片、驗斷書、相驗屍體證明書各1 份在卷可憑
    （見相卷第34、37-44 頁），堪認屬實。另外：
（一）本院依職權向行政院衛生署臺中醫院函詢本件被害人薛君
      正之死亡原因，業經該院以100 年11月9 日中醫歷字第10
      00011859號函，回覆表示（見本院卷第46頁）：被害人薛
      君正之死亡原因應與外傷性嚴重腦傷（腦內出血、疑似腦
      膜下出血、蜘蛛網膜下腔出血、疑骨骨折、氣腦症）及身
      體其他外傷與車禍之發生有關。依據當時病歷會診紀錄，
      不能手術之原因為：「彌漫性腦傷及腦水腫」、「昏迷指
      數3 分，意識深度昏迷，瞳孔放大」、「腦幹反射喪失，
      手術對於預後無明顯改善」等。故被害人薛君正於車禍受
      傷後，經送達上開醫院急救時，已呈現彌漫性腦傷、腦水
      腫、昏迷指數3 分及腦幹反射喪失等狀態，經醫師評估手
      術治療對其預後已無明顯改善，而保予治療，等待家屬到
      院處理後續事宜，被害人薛君正之死亡結果，確因本件車
      禍事故所致，要與其家屬是否延宕到院時間無關。
（二）按汽車臨時停車或停車，開啟或關閉車門時，應注意行人
      、其他車輛，並讓其先行，道路交通安全規則第112 條第
      3 項定有明文。查被告駕車自應注意上揭規定，而依附卷
      現場照片所示，肇事地點路況良好，且本件肇事時天候晴
      、夜間有照明、路面乾燥、無缺陷、無障礙物、視距良好
      ，亦有道路交通事故調查報告表（一）附卷可查（見相卷
      第16頁），被告應無不能注意之情事，竟疏未注意及此而
      肇事，足認被告就本件車禍之發生，顯有過失。且被害人
      確因本件車禍而受有「頭部外傷、創傷性左側額葉、顳葉
      、頂葉硬腦膜下出血併蜘蛛網膜下腔出血、左側顱內出血
      」等身體傷害，經送醫救治後，仍於100 年7 月7 日上午
      5 時27分許，因頭部外傷致顱腦損傷而不治死亡，是被告
      之過失行為與前開被害人之死亡結果間，應具有相當因果
      關係。
（三）被告駕駛自用小客車，未緊靠路邊停車，開啟左前車門未
      注意讓左後來車先行，為肇事原因，而被害人駕駛前開機
      車，由永和街沿建成路往復興園路方向，靠道路外側機車
      （慢車）道行駛，無肇事因素，有臺中市車輛行車事故鑑
      定委員會鑑定意見書在卷可據（見本院卷第54-56 頁）。
      被告雖曾以被害人機車倒地時之刮地痕為6.8 公尺，據之
      陳稱被害人當時之車速逾越速限，亦有過失云云，然按「
      一般公路汽車煞車距離、行車速度對照表」係交通主管機
      關參照美國西北大學研究之「車速測定量規」，及國內外
      關於摩擦係數之資料所求出並研訂之數據，以供汽車肇事
      時，鑑定之參考，依該對照表，可從汽車之煞車距離，亦
      即在路面上所遺留煞車痕跡之長度，換算出行車速度（最
      高法院91年度臺上字第4938號判決意旨參照），查本案肇
      事現場並無任何被害人機車之煞車痕跡，有道路交通事故
      現場圖附卷可考（見相卷第15頁），本件尚難僅以被害人
      機車倒地時之刮地痕長度，依「一般公路汽車煞車距離、
      行車速度對照表」判定被害人當時之車速甚明。又被告於
      本院審理中自承：「（問：一般人在拿副駕駛座的東西時
      ，都會先拿好後，再打開車門，為何你不是這樣做？）因
      為我車子的引擎在車位下方，冷氣關掉會很熱，所以我就
      先熄火省油，開啟車門，再拿東西」、「（問：你不擔心
      這樣開啟車門被撞到怎麼辦？）我想說我停在靠近邊邊的
      地方，應該不會被撞倒」、「（問：依照你這麼說，你開
      啟到死者去撞的時間，有一段時間？）有幾分鐘，我沒確
      定多久的時間，因為我在找資料」等語（見本院卷第20頁
      ），堪認被告開啟車門之時間非短，且對於來車之注意義
      務並未持續，顯有過失；另被害人既已死亡，且無現場之
      目擊證人證詞可資為佐，故無從僅以被告之單一推論，即
      認定被害人對於本件車禍之發生與有過失。綜上，本件事
      證明確，被告犯行堪予認定，自應依法論科。
三、按從事業務之人，就一定危險認識之能力較一般常人為高，
    故課以較高之注意義務。換言之，客觀上，其避免發生一定
    危險之期待可能性較常人為高，故其違反注意義務之可責性
    ，自亦較重（最高法院89年度臺上字第5002號裁判要旨參照
    ）；又按刑法上所謂業務上之行為，指其業務上及其附隨之
    事務而言。查被告李宥儒係以駕駛汽車四處兜售冰棒為業，
    其於執行業務途中，過失致人於死，即應依刑法第276 條第
    2 項業務過失致人於死罪論處。被告於肇事後，在有偵查犯
    罪職權之員警或公務員知悉其犯罪之前，主動向到場處理之
    警員陳木森供承上開犯行而接受裁判，有警詢筆錄及臺中市
    ○○○○○道路交通事故肇事人自首情形紀錄表在卷可查（
    見相字卷第8 、9 頁、偵字卷第11頁），其對於未發覺之犯
    罪自首而接受裁判，爰依刑法第62條前段規定，減輕其刑。
    爰審酌被告對於本件車禍之發生顯有過失，驟然釀成被害人
    死亡之悲劇，造成被害人之家屬精神、心理嚴重創傷，且於
    本院審理終結之前未能與被害人之家屬達成和解，稍撫傷慟
    ，本不宜寬諒，然被告與被害人家屬間未能達成民事和解，
    其原因或因被告經濟狀況不佳、或因雙方對賠償金額認知差
    距過大等，念其犯罪後自首，並對犯行坦承不諱，及其專科
    畢業之智識程度、經濟狀況不佳、家中尚有肢障之老母須待
    扶養等一切情狀，量處如主文所示之刑，並諭知如易科罰金
    之折算標準。
據上論斷，應依刑事訴訟法第273條第1項、第299條第1項前段，
刑法第276 條第2 項、第62條前段、第41條第1 項前段，刑法施
行法第1 條之1 第1 項、第2 項前段，判決如主文。
本案經檢察官張添興到庭執行職務。
中    華    民    國    100   年    12    月    14    日
                    交通法庭    法  官  林秉暉
以上正本證明與原本無異。
如不服本判決應於收受判決後10日內向本院提出上訴書狀，並應
敘述具體理由；其未敘述上訴理由者，應於上訴期間屆滿後20日
內向本院補提理由書（均須按他造當事人之人數附繕本）「切勿
逕送上級法院」。
中    華    民    國   100    年    12    月    14    日
                                書記官  紀俊源
附錄論罪科刑法條：
刑法第276條：
因過失致人於死者，處2 年以下有期徒刑、拘役或2 千元以下罰
金。
從事業務之人，因業務上之過失犯前項之罪者，處5 年以下有期
徒刑或拘役，得併科3 千元以下罰金。